【裁判字號】    92,裁,468
【裁判日期】    920417
【裁判案由】    遺產稅
【裁判全文】
最  高  行  政  法  院  裁  定                    九十二年度裁字第四六八號
    抗  告  人  甲  ○
右抗告人因與相對人財政部高雄市國稅局間遺產稅事件，對於中華民國九十一年三月
十三日高雄高等行政法院九十年度訴字第二○○○號裁定提起抗告，本院裁定如左︰
    主  文
抗告駁回。
抗告訴訟費用由抗告人負擔。
    理  由
一、按抗告法院認抗告為不合法或無理由者，應為駁回抗告之裁定，行政訴訟法第二
    百七十二條準用民事訴訟法第四百九十二條第一項定有明文。
二、本件抗告意旨略謂：抗告人對相對人所為原處分不服，亟思以復查、訴願之方式
    尋求救濟，但相對人在遺產稅繳納單背後之注意事項內，將有關如何申請復查及
    提起訴願之教示文字悉予刪除，不予抗告人復查及訴願，迫使抗告人無法申請復
    查及訴願。抗告人不得已乃以陳情方式向相對人復議，相對人再以九十年八月二
    十七日財高稅徵字第九○○四三三○三號函表示，此案仍屬行政救濟確定案件，
    不准申復，並註明抗告人數次陳情無效，逾期未繳稅款，將移送法務部行政執行
    署高雄行政執行處強制執行，抗告人只得分期繳納稅款，並另行提起本件行政訴
    訟。抗告人向相對人申復及向財政部賦稅署申訴，雖未以正規方式為復查、訴願
    ，惟實質上仍屬復查及訴願之提起。是本件並無未經復查、訴願之不合法情形，
    原裁定尚有違誤，爰求為廢棄原裁定，發回原審為實體判決云云。
三、本院按：「人民因中央或地方機關之違法行政處分，認為損害其權利或法律上之
    利益，經依訴願法提起訴願而不服其決定，或提起訴願逾三個月不為決定，或延
    長訴願決定期間逾二個月不為決定者，得向高等行政法院提起撤銷訴訟。」行政
    訴訟法第四條第一項定有明文。則人民提起行政訴訟之撤銷訴訟，必以不服訴願
    決定或未於前開法定期間內作成訴願決定為要件。查本件抗告人對於相對人核課
    遺產稅之處分，固曾於於九十年六月十二日、六月二十九日、七月二十四日向相
    對人申請，同年八月十六日向財政部申請依本院九十年度判字第六七一號判決意
    旨重新計算被繼承人配偶剩餘財產差額分配請求權扣除額後，更正被繼承人遺產
    稅、利息、罰鍰，相對人以九十年六月二十日財高國稅審二字第九○○三一一八
    ○號、九十年七月十一日財高國稅審二字第九○○三四五五五號、九十年八月二
    日財高國稅審二字第九○○三八五七二號、九十年八月二十日財高國稅審二字第
    九○○四一九二七號、九十年八月三十日財高國稅審二字第九○○四四二二九號
    等函復抗告人，財政部賦稅署以九十年八月二十二日台稅三發字第○九○○○八
    五五○號移文單移交相對人處理。惟觀之抗告人於九十年六月二十九日向相對人
    提出之申請函，其意旨係向相對人請求就其前所請求事項轉請財政部核示，並非
    請求撤銷相對人九十年六月二十日財高國稅審二字第九○○三一一八○號函；另
    抗告人於九十年八月十六日向財政部所提出之申請函，其意旨為因抗告人前開轉
    請財政部核示之申請，相對人未予照辦，乃直接向財政部請求核示，應認抗告人
    並無對相對人之復查決定不服而提起訴願之意。況抗告人於原審起訴時主張因相
    對人不准其提出復查、訴願，其乃依一般函文陳情云云；另抗告人亦未主張因財
    政部未於三月內作成訴願決定始提起行政訴訟，復未就財政部消極未作成訴願決
    定有所聲明。從而，應無從認抗告人前述數申請函有對相對人之處分申請復查，
    或對相對人之復查決定提起訴願，進而對財政部之訴願決定或未為決定提出行政
    訴訟之意。揆之前開規定及說明，抗告人之訴尚難認已具備前述要件。原審以抗
    告人之訴欠缺其他要件，依行政訴訟法第一百零七條第一項第十款予以駁回，核
    無不合，抗告意旨求予廢棄，為無理由，應予駁回。
四、依行政訴訟法第二百七十二條、第一百零四條、民事訴訟法第四百九十二條第一
    項、第九十五條、第七十八條，裁定如主文。
中    華    民    國    九十二      年      四        月      十七      日
                    最 高 行 政 法 院  第 三 庭
                                審 判 長 法  官      葉  振  權
                                         法  官      林  茂  權
                                         法  官      吳  錦  龍
                                         法  官      劉  鑫  楨
                                         法  官      吳  明  鴻
右  正  本  證  明  與  原  本  無  異
                                         法院書記官  阮  桂  芬
中    華    民    國    九十二      年      四        月      十七      日


司法院資訊處製作；財團法人民間司法改革基金會備份。
